【裁判字號】    91,易緝,549
【裁判日期】    920626
【裁判案由】    侵占
【裁判全文】
臺灣臺中地方法院刑事判決                        九十一年度易緝字第五四九號
    公  訴  人  臺灣臺中地方法院檢察署檢察官
    被      告  甲○○
右列被告因侵占案件，經檢察官提起公訴（九十年度偵字第一四○一六號），本院判
決如左：
    主  文
甲○○無罪。
    理  由
一、公訴意旨如後附起訴書所載。
二、按犯罪事實，應依證據認定之，無證據不得推定其犯罪事實，又不能證明被告犯
    罪者，應諭知無罪之判決，刑事訴訟法第一百五十四條、第三百零一條第一項分
    別定有明文；另被害人之陳述如無瑕疵，且就其他方面調查又與事實相符，固足
    採為科刑之基礎，倘其陳述尚有瑕疵，則在未究明前，遽採為論罪科刑之根據，
    即難認為適法。最高法院六十一年台上字第三○九九號判例參照。
三、本件公訴人認被告涉犯刑法侵占遺失物之罪嫌，無非係以被害人丁○○陳述起訴
    書附表所列之該五張支票係伊所遺失為其依據。然訊之被告甲○○，堅詞否認有
    侵占遺失物之行為，辯稱：伊與丁○○為朋友關係，伊二人有數次彼此交換支票
    以便向他人調現之情形，丁○○亦曾持票請伊代為調現，後來丁○○有退票紀錄
    ，方於民國九十年二、三月間陸續持該五張客票有些與伊換票有些請伊代為調現
    ，據伊所了解，該五張票均係丁○○向他人所借，因屆期無法湊款軋票，為保護
    該些發票人之信用方報遺失等語。
四、經查，(一)起訴書載丁○○係九十年四月三日遺失該五張支票，惟持有起訴書附表
    編號一支票之丙○○在警詢中稱：「該張支票大約是九十年二月底，因甲○○欠
    我錢，而他欲還我，始將該支票交給我」（參偵卷第四頁背面筆錄），其於檢察
    官偵訊中續稱：「（問：甲○○在三月給你票？）在二月左右給我」（參偵卷第
    二四頁背面筆錄），其並提出丁○○自行簽發由被告交予伊金額均為新台幣（下
    同）二十八萬元之支票六張供參（參偵卷第二六頁），其在本院復提出起訴書附
    表編號五之支票稱亦係被告持向伊調現（參本院卷第八五頁筆錄），足徵起訴書
    附表編號一之支票，早在丁○○所稱之遺失日期前，即由被告交予丙○○，且丁○○亦確有自行簽發支票借被告使用之情形，(二)丁○○在檢察官偵訊中稱：「（
    問：你簽發之該六張支票為何在丙○○手上？）丙○○稱手中持有我的票，我很
    驚訝，那些票原是開給別人夾在記事本中，我有去報遺失」（參偵卷第二四頁筆
    錄），在本院稱：「這些票本來我要開給我妹婿，九十年四月三日晚上被告到我
    檳榔攤找我看我在開這些票，就叫我將這些票借他，我跟他說我快退票了，你要
    我的票沒有用，對方也不會借你錢，後來半推半就票被他拿走，他說如果跟丙○○借不到錢會將支票還我」（參本院卷第三七頁筆錄）、「該六張支票我已於九
    十年六月初報遺失」、「（問：你之前在本院說該六張票是被告在你的檳榔攤拿
    走的，既知被告拿走，何以報遺失？）是這樣沒錯，我跟警察這樣講，警察問我
    要報偷竊還是遺失，他說遺失罪較輕，所以我就報遺失」（參本院卷第一三二頁
    筆錄），顯見丁○○明知前揭六張其所簽發之支票係交由被告持向丙○○調現，
    卻於檢察官偵訊中故作不知驚訝狀，甚且還向警察報遺失，是其甚有可能以同樣
    心態及手法為本件之謊報，(三)丁○○於警詢中稱：「九十年四月三日上午八時三
    十分許我去甲○○公司找他聊天，約上午九時離開後，發現我的小背包（該五張
    客票置於其內）忘記拿，就返回甲○○的公司欲取回，在路口遇到甲○○，他說
    有事必要出門，等他返回後才尋找，當晚十時左右甲○○才說他要回公司，結果
    支票到期日前，甲○○均未與我聯絡，我打電話給他，他亦未接聽電話」（參偵
    卷第七頁筆錄），惟其在本院卻為前揭「九十年四月三日晚上被告到我檳榔攤找
    我看我在開這些票‧‧‧」之陳述，可見其在警詢中稱遺失該五張客票後即聯絡
    不到被告之詞並不實在，(四)被告稱其於九十年七月初出國，迄九十一年十月四日
    回國後，一些與丁○○往來之相關資料已找不到，最後找著一本帳簿，帳簿中記
    載著其所簽發之支票金額、日期、交予之對象等資料，其中交予丁○○者有「
    發票日九十年五月五日、金額八萬五千元」，「發票日九十年六月五日、金額
    八萬五千元」，「發票日九十年七月五日、金額八萬七千五百元」、「發票
    日九十年七月五日、金額七萬八千元」、「發票日九十年七月五日、金額八萬
    八千七百元」等（帳簿原本閱後發還，影本附卷），而「發票日九十年五月五日
    、金額八萬五千元」之支票有經提示但遭退票（參本院卷第九十頁之退票明細）
    ，本院就此部分質之丁○○，其稱：「我拿過被告一、兩張票，但沒跟他換過票
    ，且金額都不相同，是他叫我幫他調錢，我沒有調給他，票據應該都有還他」（
    參本院卷第一三三頁筆錄），惟前揭之支票，與起訴書附表編號一、二、
    五之支票相核，發票日均差五天，金額完全相同，是以被告稱其以相同金額之支
    票與丁○○交換該五張客票，非無可能，(五)丁○○於八十九年底即開始有退票後
    經註銷之情形，迄九十年三月一日開始退票未註銷，並於九十年四月二十七日被
    列為拒絕往來戶，此有台灣票據交換所台中市分所九十二年一月十六日台票中字
    第九二○○七二號函在卷可佐（參本院卷第九八頁），是以被告謂係因丁○○有
    退票紀錄，方於九十年二、三月間陸續持該五張客票與伊交換或委伊調現，尚非
    無據，(六)起訴書附表編號四、五之發票人乙○○（即丁○○之妹妹）於九十一年
    十一月十六日在警詢中稱：「（問：丁○○為何會有妳所有之該二張支票？）我
    哥哥於九十年四月二日晚上在我住處向我借用欲開給客戶之用，而我基於兄妹關
    係才同意借用」（參本院卷第一○一頁筆錄），足見該些客票中，有些確是丁○○向他人所借用，而按一般向他人借用支票者，均會承諾屆期將票款交予票主或
    自行存進該支票帳戶，好讓支票兌現，是以起訴書載「丁○○非票據債務人，豈
    須支付支票之金額」，與事實及經驗法則並不相符，(七)被告稱該五張支票其均有
    背書在卷，起訴書亦載被告有在附表編號一之支票上背書，而丙○○所提出之編
    號五支票，經本院勘驗結果，亦確有被告之背書（參本院卷第八六頁筆錄），茲
    按該些客票果係被告不法取得，依常情應深恐他人發現，當無自行背書後再持交
    熟人之理。綜上所述，本院認被告所辯為真，堪以採信，而丁○○之陳述則瑕疵
    甚多，非能遽採為被告論罪科刑之根據。此外，復查無任何積極證據足資證明被
    告有何公訴人所指之犯行，依右揭條文規定，自應為被告無罪之諭知。
據上論斷，應依刑事訴訟法第三百零一條第一項，判決如主文。
中      華      民      國    九十二    年      六      月    二十六    日
                                    法  官  李  秋  娟
右正本證明與原本無異。
如不服本判決，應於判決送達後十日內向本院提出上訴狀，上訴於臺灣高等法院臺中
分院( 須附繕本 )。
                                    書記官
中      華      民      國    九十二    年      六      月    二十六    日


司法院資訊處製作；財團法人民間司法改革基金會備份。
